臺北高等行政法院判決　　　　　　　　　　　　　　九十三年度簡字第一一五五號
　　　　　　　　　　　　　　　.
　　原　　　告　甲○○
　　被　　　告　勞工保險局
　　代　表　人　乙○總經理）.
　　訴訟代理人　丁○○
　　　　　　　　丙○○
右當事人間因勞保事件，原告不服行政院勞工委員會中華民國九十二年十月二十四日
（發文日期：九十二年十一月十日）勞訴字第○九二○○四六七○四號訴願決定，提
起行政訴訟。本院判決如左：
　　主  文
原告之訴駁回。
訴訟費用由原告負擔。
　　事  實
一、事實概要：原告以中華郵政股份有限公司台南郵件處理中心為投保單位，參加勞
    工保險為被保險人。原告因車禍致上唇二處裂傷遺存疤痕，乃於民國（下同）九
    十二年三月十日向被告申請殘廢給付。案經被告審查，以原告所患未達殘廢給付
    標準表規定之給付標準，乃於九十二年四月二十八日保給殘字第○九二六○三九
    八八○○號函（下稱原處分），否准所請殘廢給付。原告不服，向勞工保險監理
    委員會申請審議，經該會於九十二年七月二十三日以九二保監審字第一七七五號
    審定書審定駁回，原告仍不服，提起訴願，嗣經行政院勞工委員會訴願決定駁回
    ，遂提起本件行政訴訟。
二、兩造聲明：
　(一)原告聲明求為判決：
  　1.訴願決定、爭議審定及原處分均撤銷。
　　2.被告應作成給付原告新台幣（下同）十二萬一千元之行政處分，並自九十二年
　　　三月十日起至九十三年十月二十二日止，按週年利率百分之五計算之利息。
　(二)被告聲明求為判決：如主文所示。
三、兩造之爭點：
    原告顏面所遺存之障害其殘廢程度是否已適合勞工保險殘廢給付標準表第五十七
    項目？
　(一)原告主張之理由：
    1.按「被保險人因普通傷害或罹患普通疾病，經治療終止後，如身體遺存障害，
      適合殘廢給付標準表規定之項目，並經保險人自設或特約醫院診斷為永久殘廢
      者，得按其平均月投保薪資，依同表規定之殘廢等級及給付標準，一次請領殘
      廢補助費，殘廢給付標準表如附表二。被保險人領取普通傷病給付期滿，或其
      所患普通傷病經治療一年以上尚未痊癒，如身體遺存障害，適合殘廢給付標準
      表規定之項目，並經保險人自設或特約醫院診斷為永不能復原者，得比照前項
      規定辦理。」為勞工保險條例第五十三條所明定。原告於九十一年二月二十八
      日因車禍造成上唇裂傷四公分及一公分之「半圓形」疤痕，已經符合勞工保險
      殘廢給付標準表第五十七項頭部、顏面部或頸部受損致遺存顯著醜形，而殘廢
      給付標準表第五十七項附註二之(二)規定：「顯著醜形」係指顏面部遺存雞卵大
      以上或五公分以上不規則線狀痕或直徑三公分以上之組織凹陷者。所以，以上
      三種標準只要符合其中一種即可，而審定結果所稱顏面之疤痕規則平整，無組
      織凹陷，不符請領規定，被告所依據核定標準應是殘廢給付標準表第五十七項
      附註二之(二)中直徑三公分以上之組織凹陷，而原告是殘廢給付標準表第五十七
      項附註二之(二)，五公分以上不規則線狀痕，如此簡單的一則殘廢給付標準「五
      公分以上不規則線狀痕」，而被告堅決審核需要平整、組織凹陷，實有不妥，
      至於被告所稱原告上唇裂傷四公分及一公分之半圓形疤痕，是屬於規則疤痕，
      讓原告覺得疑問，那種才屬於不規則疤痕，至於原告每次與人交談會面，上唇
      半圓形疤痕皆會引來注目的焦點，況且亦符合勞工保險殘廢給付標準表第五十
      七項附註(一)頭部、顏面部˙˙˙日常露出有礙外觀之醜形者。
    2.另依據行政院勞工委員會函示：查勞工保險殘廢給付標準表第五十七項「頭部
      、顏面部或頸部受損害致遺存顯著醜形者」，以顏面部遺存日常露出有礙外觀
      之醜形者為給付要件，惟附註二之(二)並未明確規定一處或多處合計遺存五公分
      以上之不規則線狀痕者，始符合該規定。為保障被保險人殘廢給付權益，可就
      有利於被保險人之原則，如一處遺存五公分以上之不規則線狀痕或多處合計遺
      存五公分以上之不規則線狀痕，而其疤痕已達有礙外觀，致與人相遇時可引起
      他人注意之程度者，均得依前揭規定請領殘廢給付。況且行政院勞工委員會函
      示中亦提到為保障被保險人殘廢給付權益，可就有利於被保險人之原則，可見
      行政院勞工委員會照顧勞工，被告卻抹煞勞工應有的權利，違反勞工保險條例
      立法宗旨。又依據勞工保險條例第一條為保障勞工生活，促進社會安全，制定
      本條例；本條例未規定者，適用其他有關法律。再依據刑法第十條，稱以上、
      以下、以內者，俱連本數或本刑計算（四公分加上一公分為五公分）。綜上，
      被保險人皆符合勞工保險殘廢給付標準表第五十七項，頭部、顏面部或頸部受
      損害致遺存顯著醜形者，應無疑義。
    3.據被告來函稱：經被告特約專科醫師審查認定為疤痕規則、平整，即與前述顯
      著醜形之給付標準不符。查被告組織條例，只有在第十一條規定：「˙˙˙本
      局得視業務需要聘用兼任醫師˙˙˙」。再查勞工保險條例第五十一條，各特
      約醫療院、所辦理門診或住院診療業務，其診療費用，應依照勞工保險診療費
      用支付標準表及用藥種類與價格表支付之。前項勞工保險診療費用支付標準表
      及用藥類與價格表，由中央主管機關會同中央衛生主管機關定之。保險人為審
      核第一項診療費用，應聘請各科醫藥專家組織診療費用審查委員會審核之；其
      辦法由中央主管機關定之。其特約醫師應為審核（職災）診療費用，並非審查
      原告之殘廢診斷書。按被告組織條例雖可聘用兼任醫師，但也僅只於組織法中
      有所編制，依司法院第五三五號解釋文「˙˙˙查行政機關行使職權，因不應
      以組織法有無相關職掌規定為準，更應以行為法（作用法）之授權為依據，始
      符合依法行政之原則˙˙˙」另依台北高等行政法院九十年度訴字第五四七七
      號判決書中，亦明白指出被告特約醫師無法定診斷權，應依殘廢診斷書審查，
      所以被告明顯違法。
    4.另懇請　鈞院查被告以往所給付與原告相同之殘廢給付案件，如被告從未給付
      ，則原告將撤回訴訟，反之懇請　鈞院判如訴之聲明。綜此懇請鈞院依憲法第
      七條、行政程序法第六條及勞工保險條例第一條、第五十三條附表二「勞工保
      險殘廢給付標準表第五十七項」，將原處分撤銷。
　(二)被告主張之理由：
    1.按「被保險人因普通傷害或罹患普通疾病，經治療終止後，如身體遺存障害，
      適合殘廢給付標準表規定之項目，並經保險人自設或特約醫院診斷為永久殘廢
      者，得按其平均月投保薪資，依同表規定之殘廢等級及給付標準，一次請領殘
      廢補助費，殘廢給付標準表如附表二。被保險人領取普通傷病給付期滿，或其
      所患普通傷病經治療一年以上尚未痊癒，如身體遺存障害，適合殘廢給付標準
      表規定之項目，並經保險人自設或特約醫院診斷為永不能復原者，得比照前項
      規定辦理。」為勞工保險條例第五十三條所明定。又依勞工保險殘廢給付標準
      表「頭、臉、頸部醜形」系列第五十七障害項目規定「頭部、顏面部或頸部受
      損壞致遺存顯著醜形者。」為第十殘廢等級，給付標準二二○日。同系列附註
      第二項規定，「顯著醜形」依左列範圍為準˙˙˙(二)在顏面部遺存雞卵大以上
      之瘢痕或五公分以上之不規則線狀痕，或直徑三公分以上之組織凹陷（與人相
      遇時可引起他人注意之程度）者。本案原告因車禍致上唇二處裂傷遺存疤痕，
      申請殘廢給付，案經被告審查，以原告所患未達殘廢給付標準表規定之給付標
      準，乃以原處分否准之。
    2.按殘廢給付，須就被保險人所送之殘廢診斷書及病歷綜合研判審查，前開資料
      之判讀涉及高度之醫學專業知識，被告之人員並非專業人士，如無借重專科醫
      師提供醫學專業知識，勢難行使審核之職權，是被告延請專業醫師提供意見俾
      利審查，原為此類案件事理上必然之需求，並無不當，況被告僅係借助專業醫
      師之專業意見，終局作成核定者仍為被告，於此並無權限之委託，尚無需法令
      之授權，依勞工保險條例第二十八條、第五十六條及同條例施行細則第六十一
      條規定保險人為審核保險給付，得調查有關之文件、得另行指定醫院或醫師複
      檢，上開規定雖未明定被告得聘用醫師，惟被告既得調查有關文件及另行指定
      醫院或醫師複檢，自必需有醫師判讀相關文件並提出專業意見，是以上規定亦
      均足為授權之依據，故被告就殘廢給付案件聘請專科醫師提供專業意見並無不
      當，合先敘明。又據原告引述之上開行政院勞工委員會之函釋，係指被保險人
      所遺存之疤痕因係位於較難分辨究為頸部或顏面部之疤痕，故可因「多處合計
      遺存五公分以上之不規則線狀痕」，從寬認定發給給付，惟其遺存之線條痕雖
      合計已達五公分以上，惟仍須符合「不規則」之要件，否則仍應不予給付。本
      案原告因車禍致上唇二處裂傷遺存疤痕，據其檢附新樓醫院九十二年二月十九
      日開具同日審定殘廢之勞工保險殘廢診斷書載：上唇二處裂傷長四公分、一公
      分。案經被告將該診斷書及其所附照片送請專科醫師審查，意見略以：「依所
      附診斷證明及照片，病患顏面之疤痕規則、平整，亦無組織凹陷，與給付標準
      不符。」，是原告顏面所遺留疤痕，雖診斷書載明有合計五公分長，但既經專
      科醫師審查認定為「疤痕規則、平整」，即與前述「顯著醜形」之給付標準不
      符，乃被告據以核定原告所患未達殘廢給付標準，其所請應不予給付，依法並
      無不合。
　　理  由
甲、程序方面：
一、本件原分案編號為本院九十二年度訴字第五三六六號，依通常訴訟程序審理，惟
    查本件係因原告不服行政機關所為否准一二一、○○○元殘廢給付而涉訟之事件
    ，依行政訴訟法第二百二十九條第一項第二款、第二項之規定及司法院九十二年
    九月十七日院台廳行一字第二三六八一號令，應適用簡易程序，茲改為現在之分
    案編號，並改依簡易程序審理。
二、本件訴訟程序進行中，被告之代表人已變更為乙○，此有行政院九十三年六月十
    五日院授人力字第○九三○○六二七六一號令在卷可按，並由新任代表人具狀聲
    明承受訴訟，核無不合，應予准許。
乙、實體方面：
一、本件兩造不爭：原告係勞工保險之被保險人，日投保薪資五五○元，原告因受車
    禍傷害致顏面遺存之疤痕長五公分等情，並有新樓醫院殘廢診斷書附於原處分卷
    可稽，堪信為真實。
二、按「被保險人因普通傷害或罹患普通疾病：經治療終止後，如身體遺存障害，適
    合殘廢給付標準表規定之項目，並經保險人自設或特約醫院診斷為永久殘廢者，
    得按其平均月投保薪資，依同表規定之殘廢等級及給付標準，一次請領殘廢補助
    費，‧‧‧。被保險人領取普通傷病給付期滿，或其所患普通傷病經治療一年以
    上尚未痊癒，如身體遺存障害，適合殘廢給付標準表規定之項目，並經保險人自
    設或特約醫院診斷為永不能復原者，得比照前項規定辦理。」及「被保險人因職
    業傷害或罹患職業病，經治療終止後，如身體遺存障害，適合殘廢給付標準表規
    定之項目，並經保險人自設或特約醫院診斷為永久殘廢者，依同表規定之殘廢等
    級及給付標準，增給百分之五十，一次請領殘廢補償費。被保險人領取職業傷病
    給付期滿，尚未痊癒，如身體遺存障害，適合殘廢給付標準表規定之項目，並經
    保險人自設或特約醫院診斷為永久不能復原者，得比照前項規定辦理」勞保條例
    第五十三條及第五十四條分別定有明文。而勞工保險殘廢給付標準表「頭、臉、
    頸」障害系列僅列有第五十七障害項目：「頭部、顏面部或頸部受損壞致遺存顯
    著醜形者。」，是本件之爭執，厥在於原告顏面所遺存之障害其殘廢程度是否已
    達於上開第五十七項？
三、經查：
  (一)按勞工保險殘廢給付標準表關於「頭、臉、頸」障害系列第五十七項係規定「頭
    部、顏面部或頸部受損壞致遺存顯著醜形者」，而該障害項目之附註一規定：頭
    部、顏面部及頸部之醜形係指遺存於頭部、臉部及頸部日常露出有礙外觀之醜形
    者。又附註二規定，「顯著醜形」依左列範圍為準：(一)在頭部遺存手掌大（不包
    括五指）以上之瘢痕者。(二)在顏面部遺存雞卵大以上之瘢痕或五公分以上之不規
    則線狀痕，或直徑三公分以上之組織凹陷（與人相遇時可引起他人注意之程度）
    者。(三)在頸部遺存手掌大（不包括五指）以上之瘢痕者。是關於顏面部遺存之疤
    痕須為雞卵大以上之瘢痕或五公分以上之不規則線狀痕或直徑三公分以上之組織
    凹陷三者之一，且達與人相遇時可引起他人注意之程度之有礙外觀之醜形，始足
    當之。
  (二)查依原告提出之新樓醫院於九十二年二月十九日掣給之勞工保險殘廢診斷書，診
    斷雖以圖示四公分與一公分之疤痕，惟並未於「顏面部遺存之疤痕須為雞卵大以
    上之瘢痕或五公分以上之不規則線狀痕，或直徑三公分以上之組織凹陷（與人相
    遇時可引起他人注意之程度）者」之選項打勾，復未於診斷書之其餘欄位為上開
    三者之一之記載，原告主張其臉部有五公分以上之不規則線狀痕，已屬無據。再
    依原處分卷所附之原告顏面部彩色照片一張及經本院於言詞辯論期日當庭勘驗原
    告顏面部之疤痕之結果，該疤痕呈半圓形，而該線狀痕因縫合緊密，寬度甚小，
    且其色澤與四周皮膚相近，殊難謂與人相遇時可引起他人如何之注意，與前揭所
    稱之「顯著醜形」尚屬有間。
  (三)況本件經被告送請其專科醫師審查結果以：「依所附診斷證明及照片，病患顏面
    之疤痕規則平整，亦無組織凹陷，與給付標準不符」，亦有審查意見書附於原處
    分卷可按。附予說明者，勞工保險之給付，多有涉及醫理上之見解與判斷，被告
    委請相關之專科醫師審查病歷等提供專業意見，以為准否之參考依據，於法並無
    不合，此與原告所指摘之「法定診斷權責」，殊屬二事。又原告主張本院九十年
    度訴字第五四七七號判決書中，明白指出被告特約醫師無法定診斷權，應依殘廢
    診斷書審查一節，經查上開文字非記載於上開判決之理由項下，僅係該案原告之
    主張，原告顯有誤會。
四、綜上所述，原告之主張，並無可採。原處分否准原告殘廢給付之申請，認事用法
    ，均無違誤，爭議審定及訴願決定遞予維持，亦無不合，原告訴請如聲明所示，
    為無理由，應予駁回。
據上論結，本件原告之訴為無理由，爰依行政訴訟法第九十八條第三項前段，判決如
主文。
中　　華　　民　　國　　九十三　　　年　　　十一　　　月　　　五　　　　日
                 臺 北 高 等 行 政 法 院   第 四 庭
                                         法  官　王　碧　芳
右為正本係照原本做成。
如不服本判決，應於判決送達後二十日內，以本訴訟事件所涉及之法律見解具有原則
性者，始得向本院提出上訴狀並表明上訴理由，經最高行政法院許可，否則不得上訴
；如於本判決宣示後送達前提起上訴者，應於判決送達後二十日內補提上訴理由書（
均應依對造人數提出繕本）。
中　　　華　　　民　　　國　　九十三　　年　　 十一 　　月　　　五　　　日
                                          法院書記官 鄭 聚 恩
